臺灣高等法院交通法庭判決　　　　　 94年度交上易字第251號
上　訴　人　臺灣臺北地方法院檢察署檢察官
被　　　告　甲○○
上列上訴人因被告過失傷害案件，不服臺灣臺北地方法院94年度
交易字第264 號，中華民國94年8 月31日第一審判決（聲請簡易
判決處刑案號：臺灣臺北地方法院檢察署94年度偵字第413 號）
，提起上訴，本院判決如下：
    主  文
上訴駁回。
    事  實
一、甲○○於民國（下同）93年2 月29日下午，騎乘車牌號碼BH
    T-572 號重型機車，沿臺北市○○區○○路2 段由東往西向
    臺北縣新店市方向行駛。同日下午1 時5 分許，行經臺北市
    文山區○○路○ 段248 號前時，原應注意車前狀況，隨時採
    取必要之安全措施，而依當時天候晴、日間光線充足、視距
    良好、路面乾燥、無缺陷、無障礙物等情形，並無不能注意
    之情事，於發現乙○未依規定擅自穿越木新路車道時，竟疏
    未及時採取減速或煞停等措施，機車車頭撞及乙○，致乙○
    受有左側脛骨平台骨折、右側股骨頸不完全性骨折及右下肢
    血腫等傷害。臺北市政府警察局交通大隊文山第一分隊員警
    丁○○據報趕至車禍現場時，甲○○於未被有偵查犯罪職權
    之機關或公務員發覺其為犯人前，即主動向丁○○表示駕車
    肇事，自首而接受裁判。
二、案經乙○訴請臺灣臺北地方法院檢察署檢察官偵查起訴。
    理  由
一、告訴人乙○於原審及本院審理時，迭次指訴被告甲○○在上
    揭時間、地點，騎乘機車將其撞傷之事實不移，並有道路交
    通事故現場圖、補充資料表、談話紀錄表及調查報告表(一)、
    (二)等在卷（臺灣臺北地方法院檢察署94年度偵字第413 號偵
    查卷第34頁至第40頁），可資佐證。被告於原審審理時亦供
    承：「我有看到他正準備要從停在外側車道的自小客車車頭
    出來，但是我以為他會讓我先過，所以我稍微往左邊偏了一
    下，想要繞過去，沒想到他直接衝出來」（原審94年8 月17
    日審判筆錄第4 頁至第5 頁）等語不諱，堪徵被告騎乘BHT-
    572 機車行駛於木新路上，原應注意車前狀況，以便隨時採
    取減速、煞停或閃避等必要之安全措施，其於發現違規闖越
    木新路快車道之告訴人時，竟疏於遵守道路交通安全規則第
    94條第3 項「汽車行駛時，駕駛人應注意車前狀況，並隨時
    採取必要之安全措施」之規定，未及時採取減速或煞停等措
    施，逕自前進，終因煞停不及而撞及告訴人，致告訴人受傷
    。而告訴人因本件車禍，受有左側脛骨平台骨折、右側股骨
    頸不完全性骨折及右下肢血腫等傷害，亦有臺北市立萬芳醫
    院93年3 月11日診斷證明書在卷（臺灣臺北地方法院檢察署
    94年度偵字第413 號偵查卷第49頁反面）可按。被告就本件
    車禍之發生，自有過失甚明。
二、依卷附道路交通事故現場圖所繪，肇事地點在行人穿越道20
    公尺內，且該路段劃設有分向限制線。另參酌證人丙○○於
    本院審理時所結證：「我是發生的前3 、5 秒鐘就看到了告
    訴人在那裡，我當時是騎機車，速度沒有很快，我是沿木新
    路由西往東，告訴人在我的左前方的對面路邊，告訴人抱一
    個大保特瓶，從騎樓跑出來，好像有看到左邊有機車出來，
    就停止了約0.5 秒，機車就撞上來，機車在快車道上行駛，
    告訴人接近分隔線上。撞到時自小客車不在被告的旁邊，被
    告是在快車道撞到告訴人，告訴人沒有走斑馬線。我不能確
    定被告是一直走快車道，還是由慢車道轉到快車道，我只注
    意看到告訴人從騎樓跑出來。當地沒有寫禁行機車的字。當
    時我開的時速約40公里，被告大概比我快一點，撞到時被告
    站著不動，車子沒有倒地，當時告訴人的妹妹跑來抓住被告
    ，叫他們不要跑，我一直等到警員來我才離開，機車一直都
    沒有動過」等語（本院94年11月29日審判筆錄第5 頁至第6
    頁），告訴人本應行至木新路與恆光街口之行人穿越道，始
    可穿越木新路，竟擅入被告行徑之快車道，依道路交通管理
    處罰條例第78條第3 款「行人在道路上不依規定，擅自穿越
    車道者，處新臺幣360 元罰鍰，或施1 至2 小時之道路交通
    安全講習」之規定，就本件車禍之發生，亦有過失。且告訴
    人為肇事主因，被告為肇事次因，臺北市車輛行車事故委員
    會鑑定結果，亦同此認定，有該委員會鑑定意見書在卷（臺
    灣臺北地方法院檢察署94年度偵字第413 號偵查卷第56頁至
    第57頁）足參。告訴人雖有前述過失，惟尚未能解免被告之
    過失責任，且被告之過失行為與告訴人受傷之結果間，有相
    當因果關係。
三、被告於車禍發生後，其犯情未被有偵查犯罪職權之公務員發
    現前，即向據報趕赴現場處理之文山一分局警員丁○○坦承
    為其駕車肇事一情，有臺北市○○○○○道路交通事故肇事
    人自首情形記錄表一份（臺灣臺北地方法院檢察署94年度偵
    字第413 號偵查卷第43頁）可稽，合於自首之要件。
四、綜上所述，被告所辯對本件車禍之發生並無過失責任云云，
    無非避就、卸責之詞，不足採信。本件事證明確，被告之犯
    行洵堪認定。
五、核被告甲○○因行車過失致告訴人乙○受傷之所為，係犯刑
    法第284 條第1 項前段之過失傷害罪。按汽車駕駛人在快車
    道依規定駕車行駛，因行人或慢車不依規定，擅自進入快車
    道，而致人受傷或死亡，依法應負刑事責任者，減輕其刑，
    道路交通管理處罰條例第86條第2 項定有明文。被告原在快
    車道依規定駕車行駛，因告訴人未遵守行人應由行人穿越道
    穿越馬路之規定，闖入快車道而受傷，應依該規定減輕其刑
    。又被告於車禍發生後，其犯情未被有偵查犯罪職權之公務
    員發現前，即向據報趕赴現場處理之文山一分局警員丁○○
    坦承為其駕車肇事，合於自首之要件，應依刑法第62條前段
    規定，減輕其刑，並遞減之。
六、原審基此認定，援引刑事訴訟法第299 條第1 項前段、刑法
    第284 條第1 項前段、第62條前段、第41條第1 項前段、道
    路交通管理處罰條例第86條第2 項、罰金罰鍰提高標準條例
    第1 條前段、第2 條等規定，經審酌被告之過失情節較告訴
    人為輕，雖願意賠償告訴人，乃因告訴人索求金額過高而無
    法達成和解，及告訴人所受傷勢等一切情狀，量處拘役40日
    ，並諭知易科罰金之折算標準。經核其認事及用法，均無違
    誤，量刑亦甚允當，應予維持。
七、檢察官據告訴人乙○之請求，提起上訴意旨以：（一）原審
    未斟酌被告之行車速度是否過快，遽認被告之過失程度輕微
    ；（二）原審未傳喚在場目睹之告訴人弟媳欽春慶，有應予
    調查之證據未調查之違法；（三）告訴人因本件車禍受傷雙
    腿瘀腫難行，迄未康復，指摘原判決之量刑過輕。惟查：（
    一）證人丙○○經已於本院審理時到庭結證稱被告當時之行
    車速度較證人之40公里稍快些，而上開肇事路段之限速為50
    公里，尚難認被告係超速行駛；（二）本件事證已臻明確，
    並無另傳喚在場目睹者欽春慶之必要；（三）告訴人於93年
    8 月18日至94年5 月10日至國立臺灣大學醫學院附設醫院復
    健部門診接受追蹤及物理治療，依該院病歷記載，告訴人於
    94年5 月10日就診時左膝關節活動度為彎曲10度至135 度，
    仍有孿縮情形；另告訴人於94年9 月22日再回臺北市立萬芳
    醫院門診照Ｘ光片，發現原先骨折已經癒合等情，有國立臺
    灣大學醫學院附設醫院94年11月8 日校附醫秘字第09402125
    22號函及臺北市立萬芳醫院94年11月8 日萬院醫病字第0940
    005272號函各1 紙在卷可參，自無告訴人之傷勢迄未康復之
    情事。上開上訴意旨均無理由，應予駁回。
據上論斷，應依刑事訴訟法第368 條，判決如主文。
本案經檢察官鍾鳳玲到庭執行職務
中　　華　　民　　國　　94　　年　　12　　月　　13　　日
　　　　　　　　　交通法庭審判長法　官  吳昭瑩
　　　　　　　　　　　　　　    法　官  李英勇
　　　　　　　 　 　　　　　　　法　官  王麗莉
以上正本證明與原本無異。
不得上訴。
                                書記官  蘇秋
中　　華　　民　　國　　94　　年　　12　　月　　15　　日
附錄本案論罪科刑法條
刑法第284 條第1 項：
因過失傷害人者，處6月以下有期徒刑、拘役或500元以下罰金。
致重傷者，處1年以下有期徒刑、拘役或500元下罰金。
